【裁判字號】    91,自,828
【裁判日期】    921226
【裁判案由】    竊佔等
【裁判全文】
臺灣臺北地方法院刑事判決                          九十一年度自字第八二八號
    自  訴  人  乙○○  男  八.
    自訴代理人  楊慧如律師
    被      告  丙○○  男  六.
    選任辯護人  陳由銓律師
右列被告因竊佔等案件，經自訴人提起自訴，本院判決如左：
    主  文
丙○○被訴行使偽造私文書部分無罪。
被訴竊佔部分免訴。
    理  由
甲、行使偽造私文書部分：
一、自訴意旨略以：被告丙○○於民國九十一年五月二十九日，未經彭雪花委託，以
    「彭雪花託覆」名義發函與自訴人乙○○，使自訴人因而對彭雪花提出自訴。因
    認被告涉有刑法第二百十六條、第二百十條之行使偽造私文書罪嫌（自訴人漏引
    同法第二百十六條）。
二、按犯罪事實應依證據認定之，無證據不得推定其犯罪事實，刑事訴訟法第一百五
    十四條定有明文。而所謂認定犯罪事實之證據，係指足以認定被告確有犯罪行為
    之積極證據而言，如未發現相當證據，或證據不足以證明，自不能以推測或擬制
    之方法，以為裁判基礎（最高法院四十年度臺上字第八六號判例參照）。又按刑
    法第二百十條所定之偽造私文書罪，以捏造他人名義制作文書為構成要件之一，
    上訴人出售其與自訴人共有之租穀，雖以該上訴人與自訴人二人名義向甲書立售
    條，其時自訴人並未在場，由上訴人代為署名簽押，但於該名押之下註一代字，
    以明此項名押非自訴人所簽，即與捏造他人名義之條件不合（最高法院二十六年
    渝上字第一二五號）。
三、自訴人認被告涉有偽造及行使偽造私文書罪嫌，無非以(1)被告所發之函文（即自
    訴狀證證五）及(2)本院九十一年度自字第四二四號九十一年十月十四日審判筆錄
    為其論據。
四、訊據被告固坦承有發函與自訴人之事實，惟堅決否認有何偽造私文書之犯行。經
    查：本件函文第一行明載：「覆貴律師九十年五月十七日臺北敦南郵局第八０二
    號存證信函」，核與自訴人寄與彭雪花之存證信函編號及日期相符，有該存證信
    函附卷可稽，且本件函文之左下角最末處係載明：「彭雪花託覆」，被告復自承
    該函文為其所書，足認被告並未捏造彭雪花或他人名義制作本件函文，依上開說
    明，自與刑法偽造私文書罪之構成要件不合。再該等文書既非偽造，自亦不生行
    使偽造私文書之問題。
五、綜上，就自訴人所述，尚難認被告行使偽造私文書之犯行。此外，本院復查無其
    他積極證據足認被告有自訴人所指之行使偽造私文書之犯嫌，自難以自訴人片面
    、推測之指訴遽為不利被告犯罪事實之認定，依照首開說明，應為無罪之諭知。
乙、竊佔部分：
一、自訴意旨略以：被告明知自訴人對坐落臺北市○○段○○段五九地號土地（下稱
    本件土地）有所有權，應有部分為一六七分之十八，自訴人所有之部分並應集中
    於如附表複丈成果圖中塗黑部分及甲、乙、丙、丁、戊、己部分，由自訴人專有
    使用。詎被告竟意圖為自己不法之利益，於多年前即將如附表所示塗黑部分作為
    自家庭園使用，又於八十四年年初起，將甲、乙、丙、丁、戊、己（以虛線標示
    之範圍）部分以鐵皮違建予以占用，並擅自出租與李延祥、張玉蓮、陳碧鑾、楊
    陳浪子、曾美足、彭雪花擺設攤位經營生意。因認被告涉有刑法第三百二十條第
    二項竊佔罪嫌。
二、按案件時效已完成者，應諭知免訴之判決；免訴之判決，得不經言詞辯論為之，
    且為自訴程序所準用，刑事訴訟法第三百零二條第二款、第三百零七條、第三百
    四十三條分別定有明文。又按刑法第三百二十條第二項之竊佔罪，為即成犯，於
    其竊佔行為完成時犯罪即成立，以後之繼續竊佔乃狀態之繼續，而非行為之繼續
    （最高法院二十五年上字第七三七四號、六十六年臺上字第三一一八號判例參照
    ）。
三、經查：
（一）本件土地為自訴人、被告與他人共有，自訴人與被告之應有部分分別為一六七
      分之十八、一六七分之三六，其上並蓋有建物即門牌號碼臺北市○○區○○街
      二五一巷六弄二十號一至四樓（下稱本件建物），被告為本件建物一樓之所有
      人，並將如本件土地如附表所示之甲、乙、丙、丁、戊、己違建部分出租他人
      卷可稽。
（二）依證人即本件土地及建物共有人之一甲○○證稱：「（你搬進去
      本件建物三樓】多久？）我是六十八年暑假搬進去的。（你搬進去後，丙○○
      先生是否已經搬進去了？）我們四家都是差不多同時搬進去的。我是住在三樓
      。（提示本院卷自訴狀證八照片【即附表虛線所示違建部分】，住進去後，有
      無這些設施？）我們住進去之後，原來是鐵欄杆圍著，有噴水池及花園這些東
      西。（這些東西後來為何變成這樣子？）大既在七十二、三年間變成這樣了。
      （為何記得那麼清楚？）因為他一直租給別人。（住戶沒有人反應嗎？）那是
      他們的院子，我們無權干涉。（從七十二、三年到現在，圍起來的地方，有無
      重新拆掉或加蓋？）沒有。就是原來鐵欄杆所圍的那一塊。（圍的地方，七十
      二、三年以後有無建管處來拆除過？）記憶所及應該沒有。」等語（見本院九
      十二年四月二日訊問筆錄），及臺北市政府工務局建管處曾於七十五年四月二
      十一日查報拆除臺北市○○區○○街二五一巷六弄二十號一樓旁之竹木造違建
      物，高約二點二公尺，同地址前迄今並無查報拆除之紀錄，此有該局九十二年
      八月八日北市工建字第○九二五三一一一九○○號函及附件在卷可稽。據上，
      證人甲○○證述被告將上開地點圍起來出租之時間係在七十二、三年間迄今，
      記憶中未曾有建管單位拆除等情，雖與臺北市政府工務局建管處曾於七十五年
      四月二十一日查報拆除該處等情未全然相符，惟參以被告自承：「（台北市工
      務局七十五年四月二十一日來拆你的房子，他們拆了何部位？）屋頂拆了二、
      三片拍照存證就走了．．．。（屋頂拆除之後，這種現狀維持了多久？）拆了
      二、三個禮拜之後，我又把他補回去」等語，足見，建管處僅派人拆除屋頂之
      局部，被告二、三星期後即予以修補，並未改變占用之面積，衡情，尚難使證
      人有深刻之印象，是證人陳述未曾有上開建物遭拆除之記憶，亦屬事理之常，
      自不得據上開函文即認證人證詞不可採信。換言之，縱然該處違建於七十五年
      四月二十一日曾遭局部拆除，亦不影響被告於拆除前即已就如附表所示本件土
      地塗黑部分及甲至己部分占有使用之事實。
（三）綜上，自訴人所指前揭被告竊佔之犯行，其犯罪行為自七十二、三年間起即已
      完成。自訴人於九十一年十一月五日向本院提起自訴，此見卷附自訴狀上本院
      收狀戳內之日期自明。又上開竊佔罪之最重本刑為有期徒刑五年，依刑法第八
      十條、第八十三條之規定，其追訴權時效為十年，是以本件追訴權之時效顯已
      完成。揆諸前揭規定及說明，就此部分諭知免訴之判決。
據上論結，應依刑事訴訟法第三百四十三條、第三百零一條第一項、第三百零二條第
二款，判決如主文。
中      華      民      國    九十二    年     十二     月    二十六    日
                                      臺灣臺北地方法院刑事第十六庭
                                          審判長法  官  劉嶽承
                                                法  官  林麗真
                                                法  官  胡宗淦
右正本證明與原本無異。
如不服本判決，應於判決送達後十日內，向本院提出上訴狀。
                                                書記官  張耀鴻
中      華      民      國    九十二    年    十二      月    二十九    日


司法院資訊處製作；財團法人民間司法改革基金會備份。
